【裁判字號】    95,訴,1255
【裁判日期】    950912
【裁判案由】    毒品危害防制條例
【裁判全文】
臺灣彰化地方法院刑事判決             95年度訴字第1255號
公  訴  人  臺灣彰化地方法院檢察署檢察官
被      告  甲○○
上列被告因違反毒品危害防制條例案件，經檢察官提起公訴（
95年度毒偵字第2391號），本院認有刑事訴訟法第273-1條第1項
之情形，而改依簡式審判程序判決如下：
    主  文
甲○○連續施用第一級毒品，處有期徒刑拾月，扣案之海洛因壹
包（驗餘淨重零點壹公克），沒收銷燬之，扣案之注射針筒壹支
沒收；又連續施用第二級毒品，處有期徒刑陸月。應執行有期徒
刑壹年貳月，扣案之海洛因壹包（驗餘淨重零點壹公克），沒收
銷燬之；扣案之注射針筒壹支沒收。
    事  實
一、甲○○曾於民國（下同）90年間，因施用毒品案件，經本院
    於90年3月11日，以90年度毒聲字第1066號裁定送勒戒處所
    施以觀察、勒戒後，因認無繼續施用毒品之傾向，業於90
    年3月23日執行完畢釋放，並由臺灣彰化地方法院檢察署檢
    察官於90年3月23日，以90年度毒偵字第1006、1164號為不
    起訴處分確定。復於94年間，因違反毒品危害防制條例案件
    ，經本院以94年度訴字第1604號判決判處有期徒刑8月、4月
    ，應執行有期徒刑10月確定，惟尚未執行（不構成累犯）。
    詎其仍不知悔改，於前開觀察、勒戒執行完畢釋放後5年內
    ，復基於施用第一級毒品海洛因之概括犯意，自95年2月23
    日前案宣示判決後某日起，至95年6月5日晚間10時許止，在
    彰化縣大村鄉過溝村等處，以將第一級毒品海洛因置入針筒
    內摻水混合後，再持以注射之方式，連續施用第一級毒品海
    洛因多次，平均約2天施用1次。另基於施用第二級毒品甲基
    安非他命之概括犯意，自95年2月23日前案宣示判決後某日
    起，至95年6月1日中午12時許止，在其位於彰化縣埔鹽鄉○
    ○村○鄰○○路○段104住處等地，以將第二級毒品甲基安非
    他命置入玻璃管內燒烤，使其產生煙霧後再加以吸食之方式
    ，連續施用第二級毒品甲基安非他命多次。嗣於95年6月5日
    晚間11時許，為警在彰化縣大村鄉○○村○○路3巷44號前
    查獲，並扣得海洛因1包（驗餘淨重0.1公克）及甲○○所有
    且供其施用海洛因所用之注射針筒1支，始循線查悉上情。
二、案經彰化縣警察局鹿港分局報請臺灣彰化地方法院檢察署檢
    察官偵查起訴，本院認有刑事訴訟法第273-1條第1項之情形
    ，而改依簡式審判程序審理。
    理  由
一、按除被告所犯為死刑、無期徒刑、最輕本刑為3年以上有期
    徒刑之罪或高等法院管轄第一審案件者外，於刑事訴訟法第
    273條第1項程序進行中，被告先就被訴事實為有罪之陳述時
    ，審判長得告知被告簡式審判程序之旨，並聽取當事人、代
    理人、辯護人及輔佐人之意見後，裁定進行簡式審判程序；
    除簡式審判程序及簡易程序案件外，第一審應行合議審判，
    刑事訴訟法第273-1條第1項、第284-1條分別定有明文。本
    件被告甲○○所犯係死刑、無期徒刑、最輕本刑為3年以上有
    期徒刑或高等法院管轄第一審案件以外之罪，並於本院行準
    備程序時就被訴事實為有罪之陳述，本院合議庭依前揭規定
    ，經評議結果，裁定改由受命法官獨任行簡式審判程序，先
    予敘明。
二、上揭事實，業據被告甲○○迭於警詢、偵訊、本院行準備程
    序及審理時均坦承不諱，且其於95年6 月5 日為警查獲時所
    採取之尿液，經送鑑驗結果，確呈嗎啡陽性反應，此有彰化
    縣警察局鹿港分局委託檢驗尿液代號與真實姓名對照表及詮
    昕科技股份有限公司95年6 月19日報告編號00000000號濫用
    藥物尿液檢驗報告各1 紙附卷可稽，而扣案之白色粉末1 包
    （驗餘淨重0.1 公克），確係海洛因成分，此除據被告供陳
    在卷外，並有彰化縣警察局鹿港分局查獲毒品危害防制條例
    毒品初步檢驗報告單、法務部調查局調科壹字第140013065
    號鑑定通知書各1 紙在卷可按，此外，復有扣案之注射針筒
    1 支可資佐證；雖被告於95年6 月5 日為警查獲時所採集之
    尿液，經送鑑驗結果，並無甲基安非他命陽性反應，有上開
    詮昕科技股份有限公司濫用藥物尿液檢驗報告一紙可按，惟
    被告於本院審理時業明確供稱：伊確有自95年2 月23日前案
    宣示判決後某日起，至95年6 月1 日中午12時許止，以將第
    二級毒品甲基安非他命置入玻璃管內燒烤，使其產生煙霧後
    再加以吸食之方式，連續施用第二級毒品甲基安非他命多次
    等語，且衡諸檢驗學常理，常人如有施用甲基安非他命者，
    約百分之90於96小時內會自尿液中排出，是若於其施用後之
    4 日以後始採尿鑑驗，其尿液中應無甲基安非他命之陽性反
    應，查本件被告係於95年6 月5 日晚間11時50 分 始為警採
    其尿液送驗，距其所供最後一次施用海洛因之時間已相距4
    日以上，自有可能無從由其尿液中檢測出甲基安非他命陽性
    反應，尚難以此即遽認被告之自白與事實不符。再查，被告
    曾於90年間，因施用毒品案件，經本院於90年3 月11日，以
    90年度毒聲字第1066號裁定送勒戒處所施以觀察、勒戒後，
    嗣因認無繼續施用毒品之傾向，業於90年3 月23日執行完畢
    釋放等情，有臺灣高等法院被告全國前案紀錄表及臺灣彰化
    地方法院檢察署刑案資料查註紀錄表在卷足憑，被告顯係於
    受強制戒治執行完畢釋放後，5 年內再犯毒品危害防制條例
    第10條第1 、2 項之罪，依同條例第23條第2 項規定，應依
    法論科。綜上所述，本件犯罪事證明確，被告前開犯行洵堪
    認定。
三、核被告甲○○所為，係犯毒品危害防制條例第10條第1項之施
    用第一級毒品罪及同條第2項之施用第二級毒品罪。被告為
    施用毒品而持有第一、二級毒品，其持有之低度行為均應為
    施用之高度行為所吸收，均不另論罪。
四、新舊法之比較
  （一）我國刑法於94年2月2日修正公布，95年7月1日施行（下
        稱新法；修正前刑法下稱舊法）後，依最高法院95年度
        第8次刑事庭會議決議之決議內容，有關新舊法之適用
        原則如下：
    1.新法第2條第1項之規定，係規範行為後法律變更所生新舊
      法律比較適用之準據法，於新法施行後，應適用新法第2條
      第1項之規定，為「從舊從輕」之比較。
    2.基於罪刑法定原則及法律不溯及既往原則，行為之處罰，
      以行為時之法律有明文規定者為限，必行為時與行為後之
      法律均有處罰之規定，始有新法第2條第1項之適用。
    3.比較時應就罪刑有關之共犯、未遂犯、想像競合犯、牽連
      犯、連續犯、結合犯，以及累犯加重、自首減輕暨其他法
      定加減原因（如身分加減）與加減例等一切情形，綜其全
      部罪刑之結果而為比較。
    4.新法第51條第2款增定罰金與死刑併與執行；第5款提高多
      數有期徒刑合併應執行之刑不得逾30年，新法施行後，應
      依新法第2條第1項之規定，適用最有利行為人之法律。裁
      判確定前犯數罪，其中一罪在新法施行前者，亦同。
  （二）本件所涉及新舊法比較之部分：
        1.連續犯部分：修正前第56條有關連續犯之規定，係將
          反覆實施之同類複數犯罪行為論以一罪，並得加重其
          刑至2分之1。而修正後已刪除連續犯之規定，在實務
          上將視各種具體犯罪類型，對於反覆實施之同類複數
          犯罪行為，或評價為一罪，或評價為併罰之數罪（參
          照該條立法理由）。若評價為併罰之數罪而分別科刑
          ，顯較被告更為不利，依刑法第2條第1項前段之規定
          ，自應適用修正前刑法第56條之規定。按本案被告行
          為後，刑法連續犯之規定雖自95年7月1日起即已被刪
          除，就此部分，被告行為後之法律已有變更。惟本案
          被告於舊法時期所犯多次施用第一級、第二級毒品之
          犯行，因其犯罪時間均緊接，犯罪構成要件均相同，
          顯均係基於概括犯意反覆而為，應各合於修正前刑法
          第56條連續犯之規定，而分別均屬裁判上一罪。雖依
          據修正前刑法第56條之規定，得加重其刑至2分之1，
          但依據新法，因刑法連續犯之規定已被刪除，則應依
          其行為之次數定犯罪之罪數後，再依刑法第51條之規
          定為數罪併罰定其應執行刑。以本案被告多次施用第
          一級、第二級毒品之情節觀之，被告行為後之法律並
          不利於被告，則依據刑法第2條第1項前段之規定，被
          告上開施用第一級、第二級毒品之行為，因其犯罪時
          間均緊接，犯罪構成要件均相同，顯均係基於概括犯
          意反覆而為，自仍應分別依行為時即修正前刑法第56
          條之規定，各論以一罪，並加重其刑。
        2.定應執行刑部分：修正前刑法第51條規定：「數罪併
          罰，分別宣告其罪之刑，依左列各款定其應執行者：
          」其中第5 款規定：「宣告多數有期徒刑者，於各刑
          中之最長期以上，各刑合併之刑期以下，定其刑期。
          但不得逾20年。」，修正後刑法第51條第5款規定：
         「宣告多數有期徒刑者，於各刑中之最長期以上，各
          刑合併之刑期以下，定其刑期。但不得逾30年。」，
          此為法律之變更，自應依刑法第2 條第1 項規定比較
          新、舊法，並適用最有利於行為人之法律（最高法院
          95年第8次刑事庭會議決議第5點第1項參照）。查被
          告所犯上開二罪法定刑經連續犯加重後之最高刑度合
          計亦未逾20年，則經比較新、舊法結果，對被告並無
          有利或不利之情形。
       3.綜合比較：依刑法第2條第1項規定為新舊刑法比較時，
         應就罪刑有關之共犯、未遂犯、連續犯、想像競合犯
         、牽連犯以及累犯加重、自首減輕、暨其他法定加減
         原因、與加減例等一切情形，綜其全部之結果，而為
         比較，再適用有利於行為人之法律處斷，而不得一部
         割裂分別適用不同之新舊法（最高法院24年上字第
         4634號判例意旨、95年第8次刑事庭會議決議參照）。
         則經綜合比較新、舊法之結果，以被告行為時之舊法
         較有利於被告，依刑法第2條第1項前段規定，本案自
         應一體適用被告行為時之法律即修正前刑法第56條、
         第51第5款之規定。
五、量刑部分：爰審酌被告前曾有施用毒品犯行，且歷經觀察、
              勒戒處遇措施，均未能知所收斂而遠離毒害，戒
              毒意志尚非堅定，惟念及被告於犯罪後尚能坦承
              犯行，暨其犯罪動機、目的、手段、施用毒品之
              期間、次數等一切情狀，量處如主文所示之刑，
              以示懲儆。
六、沒收部分：
    （一）扣案之第一級毒品海洛因1包（驗餘淨重0.1公克），
          係查獲之毒品，應依毒品危害防制條例第18條第1項
          前段之規定宣告沒收並銷燬之。
    （二）按沒收為從刑之一種，且與主刑有其從屬關係。如行
          為後，法律有所變更，但主刑之法定最高度及最低度
          刑，與修正前之舊法完全相同，或僅沒收之從刑規定
          有所更易，主刑未修正時，則沒收部分，固不生比較
          之問題；倘若主刑及從刑均已加以修正，經依修正後
          刑法第2條第1項前段規定，就主刑比較結果，應適用
          行為時之舊法時，依從刑附屬於主刑之原則，自不得
          就新舊法予以割裂適用，應一律適用行為時之舊法。
          修正後之刑法第38條第1項第3款原條文文字：「因犯
          罪所得之物。」修正為：「因犯罪所生或所得之物。
          」；並將第2項、第3項條文文字：「犯人」均修正為
          「犯罪行為人」。而毒品危害防制條例第10條第1項
          施用第二級毒品罪的法定刑固無修正，然有關刑法第
          56條之規定，既因修正而影響行為人刑罰的法律效果
          ，主刑經綜合比較刑法新舊法之結果，而適用行為時
          之舊法，揆諸上開說明，從刑部分亦應適用舊法，不
          得割裂適用，附此說明。是扣案之注射針筒1支，係
          被告所有並供被告施用第一級毒品海洛因所用之物，
          業據被告供承在卷，揆諸前開說明，應依照修正前刑
          法第38條第1 項第2 款之規定宣告沒收。
據上論斷，應依刑事訴訟法第273-1條第1項、第299條第1項前段
，毒品危害防制條例第10條第1項、第2項、第18條第1項前段，
刑法第2條第1項前段、第11條前段，修正前刑法第56條、第51第
5款、第38條第1項第2款，判決如主文。
本案經檢察官郭玄義到庭執行職務。
中    華    民    國    95    年    9     月    12    日
                  刑事第二庭    法  官  黃齡玉
以上正本證明與原本無異。
如不服本判決，應於判決送達10日內，向本院提出上訴狀 (須附
繕本 )。
中    華    民    國    95    年    9     月    12    日
                                書記官  施嘉玫
毒品危害防制條例第10條
施用第一級毒品者，處 6 月以上 5 年以下有期徒刑。
施用第二級毒品者，處 3 年以下有期徒刑。


司法院資訊處製作；財團法人民間司法改革基金會備份。
